最高法院刑事判決　　　　　　九十四年度台上字第七三二九號
　　上訴人　甲○○
上列上訴人因妨害自由案件，不服台灣高等法院台中分院中華民
國九十四年十月十七日第二審判決（九十四年度上訴字第一四二
三號，起訴案號：台灣台中地方法院檢察署九十一年度偵字第一
六九九一號、九十二年度偵字第一五二三七號），提起上訴，本
院判決如下：
    主  文
上訴駁回。
    理  由
按刑事訴訟法第三百七十七條規定，上訴於第三審法院，非以判
決違背法令為理由，不得為之。是提起第三審上訴，應以原判決
違背法令為理由，係屬法定要件。如果上訴理由狀並未依據卷內
訴訟資料，具體指摘原判決不適用何種法則或如何適用不當，或
所指摘原判決違法情事，顯與法律規定得為第三審上訴理由之違
法情形，不相適合時，均應認其上訴為違背法律上之程式，予以
駁回。本件原判決認定上訴人甲○○租用台中市○○路三三九號
「企業家檳榔攤」為據點，並以王志文、黃聖哲、盧文斌（均由
原審另案判決）、張益源、潘維德及綽號「阿全」之不詳姓名成
年男子等人名義，從事辦理人頭信用卡、現金卡及貸款等違法行
為。民國九十一年一月三十日，上訴人指示王志文向富來小客車
租賃有限公司租用小客車，而以張益源為連帶保證人；復命張益
源駕駛該小客車搭載潘維德返回桃園住處拿取國民身分證，以便
辦理貸款。張益源、潘維德因不願繼續充當人頭，於同年二月四
日至台中市○○○路四０八號鍾文竟之住處躲藏。上訴人獲悉後
，即與王志文、黃聖哲、盧文斌及「阿全」共同基於私行拘禁之
犯意聯絡，於同月十五日晚間十一時許前往鍾文竟住處，共同毆
打潘維德（未成傷），再押回「企業家檳榔攤」繼續毆打（張益
源因即時躲藏，未遭押走），致潘維德受有頭部外傷，背部、右
髖、雙肘、右大腿、左膝等處挫傷，並私行拘禁於「企業家檳榔
攤」內，由黃聖哲負責看守。同月十七日，張益源前往「企業家
檳榔攤」擬向上訴人解釋，甫抵該檳榔攤，即遭二名不詳姓名成
年男子強押至房間內，上訴人、王志文及「阿全」承前私行拘禁
之概括犯意，分持鋁棒或徒手毆打張益源（傷害部分，已撤回告
訴）後，予以拘禁，由黃聖哲負責看守。上訴人拘禁潘維德、張
益源期間，另單獨基於恐嚇取財之概括犯意，於同月十六日向潘
維德恫稱：如不簽發本票，就要叫人繼續毆打等語，使其心生恐
懼，簽發金額新台幣（下同）八萬元之本票五紙交付上訴人。上
訴人又以電話向潘維德之女友彭如雯恫稱：必須籌措四十萬元，
否則不釋放潘維德或要其死的很難看等語，彭如雯心生畏懼而報
警處理。同月十七日，上訴人命張益源向銀行辦理貸款，並簽發
本票作為未辦理貸款之賠償，否則要找其家人麻煩等語，致張益
源心生畏怖，簽發三萬元之本票二紙予上訴人。迨同月十八日下
午一時許，上訴人派人帶同潘維德前往台中市○○路○段台新銀
行辦理現金卡時，經彭如雯報警查獲，當場救出潘維德；警員復
至「企業家檳榔攤」，上訴人見狀，乃乘隙逃逸，張益源始回復
行動自由等情，爰維持第一審論處上訴人連續意圖為自己不法之
所有，以恐嚇使人將本人之物交付（累犯）罪刑之判決，駁回其
於第二審之上訴，已敘明其所憑之證據及認定之理由，而以上訴
人否認犯罪所持之辯解為不足採，予以指駁綦詳。所為論敘，俱
有卷存之證據資料可資覆按，從形式上觀察，並無判決違背法令
之情形存在。復查原判決綜合上訴人之供述，證人王志文、黃聖
哲、盧文斌、張益源、潘維德及彭如雯等人所為不利於上訴人之
證言，參酌車輛租賃契約書、診斷證明書等卷證資料，為判決之
基礎，已詳敘其斟酌取捨而得心證之理由，並非僅憑上訴人之供
述為唯一之證據。證人張益源已於原審到庭具結陳述，接受上訴
人之詰問；關於證人王志文等人在警詢、偵查及其被訴妨害自由
案件審理中之筆錄，原審審判長亦於審判期日依刑事訴訟法第一
百六十四條、第一百六十五條規定，踐行調查程序，上訴人或表
示無意見，或僅否認犯罪，對其證據能力並無異議，原判決採為
判斷之依據，於法無違。上訴意旨漫稱原判決未憑物證，僅以上
訴人之供述為事實之認定，且未命證人到庭詢問，於法有違等語
，徒就原審採證認事職權之適法行使，及判決內已明白論斷之事
項，為空泛之指摘，自非第三審上訴之合法理由。至潘維德究係
於九十二年二月十七日，或同月十八日利用機會打電話予彭如雯
，囑其報警，與事實之認定無涉，原判決未加說明，不生違背法
令之問題。另上訴意旨否認強押被害人並恫嚇簽發本票等各節，
則屬單純事實上之爭執，與法律規定得為第三審上訴理由之違法
情形，不相適合，其上訴為違背法律上之程式，應予駁回。又原
判決論上訴人以刑法第三百四十六條第一項之恐嚇取財罪，雖屬
刑事訴訟法第三百七十六條第六款所定不得上訴於第三審法院之
案件，但其牽連觸犯之刑法第三百零二條第一項私行拘禁罪，原
得上訴，基於審判不可分原則，本件自得上訴於第三審法院，併
予指明。
據上論結，應依刑事訴訟法第三百九十五條前段，判決如主文。
中　　華　　民　　國　九十四　年　 十二 　月　二十九　日
                      最高法院刑事第二庭
                          審判長法官  紀　俊　乾
                                法官  黃　正　興
                                法官  陳　東　誥
                                法官  劉　介　民
                                法官  郭　毓　洲
      本件正本證明與原本無異
                                      書  記  官
中　　華　　民　　國　九十五　年　  一 　 月　　二　　日
                                                      Ｔ
